【裁判字號】    98,易,12
【裁判日期】    980420
【裁判案由】    侵占
【裁判全文】
臺灣臺北地方法院刑事判決                98年度易字第12號
公  訴  人  臺灣臺北地方法院檢察署檢察官
被      告  甲○○
上列被告因侵占案件，經檢察官提起公訴（97年度偵緝字第2450
號），本院判決如下：
    主  文
甲○○犯侵占罪，處有期徒刑參月，如易科罰金，以新台幣壹仟
元折算壹日。
    事  實
一、甲○○於民國96年11月間，受乙○○委託向費敬禹收取欠款
    ，並約定費敬禹將欠款匯入乙○○之銀行帳戶後，乙○○再
    將報酬匯給甲○○。但甲○○竟意圖為自己不法之所有，於
    97年1月31日，在臺北市松山區○○○路337號「環亞百貨」
    前，向費敬禹收取積欠乙○○之款項新臺幣（下同）10萬元
    後，變易持有為所有之意思予以侵占入己。嗣經乙○○詢問
    費敬禹後，始悉上情。
二、案經被害人乙○○告訴，由臺北市政府警察局松山分局報告
    臺灣臺北地方法院檢察署檢察官偵查起訴。
    理  由
一、本院認定事實所引用之下列卷內卷證資料（包含人證與文書
    證據、物證等證據），並無證據證明係公務員違背法定程序
    所取得，且被告甲○○於審判期日對本院提示之該卷證，就
    證據能力均未表示爭執，又卷內之文書證據，亦無刑事訴訟
    法第159條之4之顯有不可信之情況與不得作為證據之情形。
    是依刑事訴訟法第159條至159條之5之規定，所引用之卷證
    所有證據（包含人證與文書證據、物證等證據），均有證據
    能力，合先敘明。
二、被告甲○○曾受被害人乙○○委託向案外人費敬禹收取欠款
    ，並於前述時、地向費敬禹收現金10萬元後未交付乙○○等
    事實，業據被告坦白承認，並經證人即被害人乙○○到庭結
    證屬實，且有收款收據影本1張在卷可參（97年度偵字第153
    24號卷第7頁），足信為真實。惟被告矢口否認有前述侵占
    犯行，辯稱：有跟乙○○說先讓他用，因為費敬禹後面還有
    欠款，到時候再從他的報酬扣掉云云。
三、經查，證人乙○○於審理時證稱：委託被告去向費敬禹收款
    ，口頭約定由費敬禹直接匯款到我的銀行帳戶，再把被告的
    報酬匯給被告。沒有委託被告向費敬禹收現金，被告向費敬
    禹收這筆現金10萬元後，沒有告訴他，是從費敬禹處知道這
    件事，之後就找不到被告，沒有同意被告使用這筆錢等語（
    詳本院卷第27頁背面至第29頁背面）。證人乙○○前述證述
    ，並有其所提出之陽信商業銀行匯款收執聯影本附卷可稽（
    本院卷第33、34頁）。另參以證人即被告之友人丙○○到庭
    亦證稱：「於97年1月31日，被告向費敬禹收10萬元時在場
    。乙○○事後有打電話問我，為何被告沒有把10萬元交給他
    ，所以我才問被告這件事。隔1、2天（後改稱、3天）後，
    有打電話給乙○○，轉達被告手頭不方便，可不可以先用，
    乙○○說過年後被告要把5萬元拿給他等語（詳本院卷第29
    頁被面至第30頁背面）。故勾稽證人乙○○、丙○○之證言
    及證人乙○○所提出之匯款資料，應足認被害人乙○○於被
    告向費敬禹收取前述10萬元之前或收款同時，並未同意被告
    可使用其所收款項，該10萬元仍屬費敬禹返還被害人乙○○
    之欠款，所有權人仍為被害人乙○○，此事實亦為被告所明
    知。被告收受前述10萬元後，竟以所有之意思而侵占該筆款
    項，已構成侵占犯行。被告事後雖透過證人丙○○通知被害
    人乙○○，希望可先行使用該筆款項，亦不影響侵占犯行之
    成立。本件事證已臻明確，被告犯行堪以認定，應依法論科
    。
四、核被告所為，係犯刑法第335 條第1 項之普通侵占罪。爰審
    酌被告之前雖曾因酒後駕車，經法院判處罰金1 萬元，此外
    並有不良前科，有臺灣高等法院被告前案紀錄表在卷可參。
    因受被害人委託向債務人收款，竟因經濟狀況不佳而將收款
    侵占之動機，侵占金額為10萬元，依約定可得其中5 萬元之
    報酬，所侵占金額不高。被告事後雖設法取得被害人諒解，
    但始終否認犯行，亦未返還所侵占款項，犯後態度欠佳。被
    告目前無業、未婚、無子女，尚有年老父親須扶養之工作、
    家庭依附狀況等一切情狀，量處如主文所示之刑，並諭知易
    科罰金之折算標準。
據上論斷，應依刑事訴訟法第299條第1項前段，刑法第335條第1
項，第41條第1項前段，刑法施行法第1條之1，判決如主文。
本案經檢察官羅月君到庭執行職務
中    華    民    國    98    年    4     月    20    日
                  刑事第十四庭審判長法  官  蔡坤湖
                                    法  官  沈君玲
                                    法  官  陳琪媛
上正本證明與原本無異。
如不服本判決應於收受送達後10日內向本院提出上訴書狀，並應
敘述具體理由；其未敘述上訴理由者，應於上訴期間屆滿後20日
內向本院補提理由書（均須按他造當事人之人數附繕本）「切勿
逕送上級法院」。告訴人或被害人如對於本判決不服者，應具備
理由請求檢察官上訴，其上訴期間之計算係以檢察官收受判決正
本之日期為準。
                                    書記官  周小玲
中    華    民    國    98    年    4     月    22    日
附錄本案論罪科刑法條全文
中華民國刑法第335條
（普通侵占罪）
意圖為自己或第三人不法之所有，而侵占自己持有他人之物者，
處 5 年以下有期徒刑、拘役或科或併科 1 千元以下罰金。
前項之未遂犯罰之。


司法院資訊處製作；財團法人民間司法改革基金會備份。
